【裁判字號】    98,消債抗,62
【裁判日期】    980212
【裁判案由】    更生事件
【裁判全文】
臺灣臺北地方法院民事裁定            98年度消債抗字第62號
抗  告  人
即債務人    甲○○
上列抗告人因聲請更生程序事件，對於中華民國97年12月30日本
院97年度消債更字第612號裁定提起抗告，本院裁定如下：
    主  文
抗告駁回。
抗告程序費用新台幣壹仟元由抗告人負擔。
    理  由
一、「按聲請更生或清算不合程式或不備其他要件者，法院應以
    裁定駁回之，但其情形可以補正者，法院應定期間先命補正
    」；「債務人與金融機構協商成立者，不得聲請更生或清算
    。但因不可歸責於己之事由，致履行顯有重大困難者，不在
    此限」；「本條例施行前，債務人依金融主管機關協調成立
    之中華民國銀行公會會員辦理消費金融案件無擔保債務協商
    機制與金融機構成立之協商，準用前項之規定」，消費者債
    務清理條例（下稱消債條例）第8 條、第151 條第5 項、第
    6 項分別定有明文。準此，債務人如於消債條例施行前，已
    利用金融主管機關協調成立之中華民國銀行公會會員辦理消
    費金融案件無擔保債務協商機制，與金融機構成立協商，即
    須按其條件履行清償債務，僅於發生情事變更，在清償期間
    收入或收益不如預期，致該方案履行困難甚履行不能，且因
    有不可歸責於債務人之事由，始得依本條例第151條第5項但
    書之規定聲請更生或清算。
二、抗告意旨略以：抗告人即債務人之配偶因負氣離家在外租賃
    房屋居住，以致抗告人需負擔該筆房租開銷，而於租約終止
    後，抗告人之配偶業已搬回家中同住。而抗告人目前以臨時
    工資維生，目前僅以低收入戶補助金及配偶於餐廳打工所得
    維生，抗告人所得縱欲自給已甚困難，難苛其繼續協商還款
    或負擔家計云云。惟查，抗告人既謂其配偶業於民國97年4
    月30日租約終止後搬回家中同住，何以抗告人於同年7 月30
    日及同年9 月15日所提出之更生聲請狀及民事陳報狀內，在
    財產及收入狀況說明書中仍列房租支出新台幣（下同）10,0
    00元，又關於抗告人之母任好笑之扶養費、家計費、保險費
    ，抗告人兩次提出之財產及收入狀況說明書內之金額均不一
    致，且抗告人仍未說明其母每月已領取政府輔助金6,000 元
    之部分，及其母另尚有其他兩位扶養義務人（即抗告人之妹
    任廖嘉馨、廖家慧）之情事下，何以需由抗告人每月皆負擔
    10,000元扶養費？則抗告人是否有消費者債務清理條例第46
    條第3 款不為真實陳述之情況，而未盡到誠實告知義務，已
    有可疑。再者，抗告人雖有薪資遽減情事，由每月40,000元
    減至每月約25,000元，惟其配偶亦有每月約18,000元之收入
    （見原審卷第78頁），如扣除協商還款之金額後，尚有難以
    維持生活之情狀，自仍應再循協商途徑謀求解決，目前銀行
    公會制訂有最長180期0％方案，仍提供債協毀諾客戶再次申
    請一致性協商之機會，此有最大債權銀行台新銀行之函覆在
    卷可稽。故債務人既仍有相當收入之履行能力，縱有履行不
    便，即使已就協商結果毀諾，亦得經再次與債權銀行進行協
    商程序以求適當履債，抗告人仍非無清償能力。準此，堪認
    抗告人尚乏不可歸責於己致履行顯有重大困難之情形可言。
    原審法院裁定認抗告人除未盡協力義務外，且無協商後不可
    歸責於己之事由，致履行顯有重大困難之處，其聲請更生之
    要件即有不備，又無從補正，而裁定駁回抗告人更生之聲請
    ，並無違誤。抗告意旨指摘原裁定不當，求予廢棄另為裁定
    ，為無理由，應予駁回。
三、據上論結，本件抗告為無理由，依消費者債務清理條例第15
    條，民事訴訟法第495 條之1 第1 項、第449 條第1 項、第
    95條、第78條，裁定如主文。
中    華    民    國    98    年    2     月    12    日
                  民事第五庭  審判長法  官  薛中興
                                    法  官  吳佳薇
                                    法  官  陳靜茹
以上正本係照原本作成。
本裁定不得再抗告。
中    華    民    國      98    年    2   月    12    日
                                    書記官  鄭雅雲


司法院資訊處製作；財團法人民間司法改革基金會備份。
